【裁判字號】    90,上訴,805
【裁判日期】    900612
【裁判案由】    偽造文書等
【裁判全文】
臺灣高等法院臺中分院刑事判決                      九十年度上訴字第八五號
    上  訴  人  臺灣南投地方法院檢察署檢察官
    被      告  乙○○
    選任辯護人  張績寶
                張繼準
右上訴人因被告偽造文書等案件，不服台灣南投地方法院八十九年度訴字第九三號，
中華民國九十年三月二十八日第一審判決（起訴案號：台灣南投地方法院檢察署八十
八年度調偵字第二四號），提起上訴，本院判決如左：
      主    文
上訴駁回。
      理    由
一、公訴意旨略以：乙○○與丙○○（兩人合設神壇一為桌頭、一為乩童）合夥購買
    南投縣竹山鎮○○段柯子坑小段第三八、四一、四二、四三號等四筆河川公地種
    植許可使用權（八五投府建水字第三四七一九號），向南投縣政府登記為丙○○
    持有，並將其中持分之五分之一，以新台幣（下同）五百萬元出賣予訴外人陳三
    龍。詎乙○○竟意圖為自己不法之所有，藉口丙○○積欠借款，於八十八年五月
    八日偽造丙○○署名，盜刻廖某印章，蓋於與陳三龍簽約之河川公地種植使用許
    可讓渡書上，為立契約書人，寄與陳三龍詐取五百萬元。又乙○○與丙○○兩人
    ，其二人不必出資，負責購買土地籌建渡假村，爾後可各得百分之十利潤，同邀
    信徒陳帥麟、陳富源等十人出資，買受同鎮○○段車店子小段一二一之二二、一
    二一之二七、一二一之四二、一二一之四六、一二一之四七等地號及同鎮○○路
    一三二之二號房地投資籌蓋渡假村，詎乙○○復於同年六月十八日及十二月三日
    ，盜刻丙○○（起訴書誤載為乙○○）印章，蓋於與陳帥麟、陳富源簽定之渡假
    村土地持分合約書上，為負責人，交付陳帥麟、陳富源，並各收取購買土地價款
    六百三十萬元，因認被告涉有刑法第三百三十九條第一項之詐欺取財罪嫌及同法
    第二百十六條、第二百十條之行使偽造文書罪嫌云云。
二、原判決斟酌全辯論意旨，諭知被告乙○○無罪，其認事、用法並無不當，應予維
    持，原判決記載之證據及理由除三(一)第八行五分之五應更正為五分之一外，餘均
    引用（如附件一）。台灣南投地方法院檢察署檢察官上訴意旨如附件二。查：被
    告於偵審中始終否認有偽造丙○○印文及在與陳三龍、陳帥麟、陳富源等簽訂之
    契約書上偽造丙○○印文並詐欺情事，並於本院辯稱：伊原在台北縣新莊市鐵工
    廠工作，丙○○自稱為佛祖，邀我到竹山開設神壇，丙○○為乩童，伊為桌頭。
    伊依丙○○之指示出資買受南投縣竹山鎮○○段柯子坑小段第三八、四一、四二
    、四三號等四筆河川公地種植許可使用權（八五投府建水字第三四七一九號），
    伊無自耕農身份，以丙○○名義辦理登記，丙○○復指示將上開土地分割為五部
    分，分別出售予五虎將，由丙○○起乩後決定出售予陳三龍、陳山寬、陳富源、
    陳靜蜜等人。另為經營渡假村而購買同鎮○○段車店子小段一二一之二二、一二
    一之二七、一二一之四二、一二一之四六、一二一之四七號等土地，亦係依丙○
    ○指示並由丙○○起乩決定得由何人加入投資，嗣經由陳帥麟、陳富源、陳山寬
    等十人認購，全部契約書均經丙○○同意等語。丙○○承認購買上開河川公地種
    植許可使用權及購買上開土地經營渡假村係經其以起乩之方法決定得出售予何人
    及由何人共同投資等情，雖陳稱伊起乩時係神佛在說話，伊自己不知，被告事後
    未告知伊云云，顯然無稽。觀諸本件購買上開河川公地種植許可使用權及購買上
    開土地經營渡假村，或係由被告出資，或係由被告及丙○○二人共同邀約投資人
    ，各人分別出資數百萬元，丙○○無何出資，依約得分配高額利潤 (丙○○陳
    稱有交付定金三十萬元購買河川公地種植許可使用權，迄未提出證據證明，且與
    總金額八百餘萬元相距甚遠，不足採信），顯係惑於丙○○之神佛之說。而證人
    陳三龍、陳帥麟、陳富源、陳山寬、陳靜蜜分別與被告及丙○○簽訂契約，均證
    稱契約係與丙○○及被告共同商議之結果，情節大致相符，應可採信，尚難僅因
    陳山寬、陳靜蜜與被告有姻親關係即否認其證言之真實性。各該契約既係與丙○
    ○商議之結果，且無證據證明被告有偽造丙○○印文或盜蓋印章之行為，各該契
    約書上丙○○之印文應係丙○○自行蓋用，或縱然非其親自加蓋，亦係經丙○○
    授權加蓋。丙○○既已於契約書上蓋用其印章，足可證明該契約書為真正，不以
    簽名為必要。至於丙○○於其他交易係以何方式為之，有無同時簽名及蓋章，與
    本件無關。另架電線桿申請書係丙○○自行遞送南投縣政府，會勘紀錄表係經丙
    ○○授權其妻簽名蓋章，已經原審查明，二文件均由主管機關保管中，焉有由被
    告偽造丙○○之印文之可能。上訴意旨以前詞指摘原判決不當，委無可採。本件
    上訴無理由，應予駁回。
三、據上論斷，應依刑事訴訟法第三百七十三條、第三百六十八條，判決如主文。
本案經檢察官甲○○到庭執行職務。
中      華      民      國      九十     年       六      月    十二    日
                                  臺灣高等法院臺中分院刑事第九庭
                                        審判長法  官  陳  筱  珮
                                              法  官  康  應  龍
                                              法  官  古  金  男
右正本證明與原本無異。
如不服本判決應於收受送達後十日內向本院提出上訴書狀，其未敘述上訴之理由者並
得於提起上訴後十日內向本院補提理由書（均須按他造當事人之人數附繕本）。
                                              書記官  林  世  傑
中      華      民      國      九十     年       六      月     十三   日
                                                                        Ｉ


司法院資訊處製作；財團法人民間司法改革基金會備份。
